臺灣高雄地方法院民事判決　　　　　 94年度保險簡上字第4號
上　訴　人　國華產物保險股份有限公司
法定代理人　甲○○
訴訟代理人　乙○○
　　　　　　丙　○
被上訴人　　戊○○
訴訟代理人　丁○○
上當事人間請求給付保險金事件，上訴人對於民國94年6 月30日
本院高雄簡易庭94年度雄保險簡字第14號第一審判決提起上訴，
本院於民國94年11月18日言詞辯論終結，判決如下：
    主  文
上訴駁回。
第二審訴訟費用由上訴人負擔。
    事實及理由
一、被上訴人起訴主張：伊與配偶丁○○於民國91年2 月28日凌
    晨3 時許，在高雄市○○區○○路與文昌路口，遭訴外人林
    文祥駕駛訴外人吳忠霖所有而由上訴人承保汽車強制責任保
    險之車牌號碼GD- 2179號自小客車撞擊，致伊受有右側肱骨
    頭粉碎性骨折、右內踝骨骨折、左脛骨骨折、右手肘、右足
    踝、左膝多處挫傷等傷害。嗣伊與林文祥達成和解，除由林
    文祥賠償新台幣（下同）42萬元外，另由伊與丁○○直接向
    上訴人請領汽車強制責任險賠償金。詎伊向上訴人請求保險
    理賠金時遭拒，而伊因本件車禍事故支出醫療費4 萬6,672
    元、交通費1 萬3,520 元及看護費3 萬元；又伊右肩經治療
    1 年後，前舉活動範圍僅餘70度，勞工保險局（下稱勞保局
    ）依長庚紀念醫院高雄分院（下稱高雄長庚醫院）92年4 月
    15 日 出具之農民健康保險殘廢診斷書（下稱第1 份診斷書
    ）鑑定結果認符合農民健康保險殘廢給付標準表（下稱農保
    殘廢給付標準）第90項所列之第11等級殘廢，依強制汽車責
    任保險給付標準第3 條第2 項第11款規定，伊自得向上訴人
    請求殘廢給付19萬元。為此，本於強制汽車責任保險之法律
    關係，請求上訴人應給付28萬192 元，及自93年2 月25日起
    至清償日止，按年息5%計算之利息。並於本院答辯聲明請求
    駁回上訴。
二、上訴人則以：被上訴人之看護費應以實際8 日之住院天數計
    算，僅得請求8,000 元；再依高雄長庚醫院93年8 月11日診
    療結果摘錄報告（下稱第2 份診斷書）所載，被上訴人右肩
    前舉活動範圍120 度，應屬第13等級殘廢，僅得請求殘廢給
    付7 萬元，被上訴人於請求農民保險殘廢給付時，治療尚未
    終止，自不得依該時點之認定標準作為嗣後給付強制責任險
    殘廢給付之依據等語置辯。經原審判命上訴人應給付被上訴
    人28萬192 元，及自93年2 月25日起至清償日止，按年息5%
    計算之利息後，提起上訴，並於本院聲明：原判決廢棄，被
    上訴人在第一審之訴駁回。
三、本件被上訴人主張上訴人承保前揭自小客車之強制汽車責任
    保險事故業已發生，被上訴人於上開時、地受有上開傷害送
    醫治療，並支出醫療費用4 萬6,672 元、交通費1 萬3,520
    元、看護費3 萬元等情，業據原審判決所認定，兩造復不爭
    執（見本院卷第23頁），則兩造於本審之爭點應為：被上訴
    人所受右肩關節傷害，究係符合強制汽車責任保險殘廢給付
    標準表所列之第11等級或第13等級殘廢？本院判斷如后：
(一)、按被保險汽車發生汽車交通事故時，受益人得在本法規定之
    保險金額範圍內，直接向保險人請求給付保險金，強制汽車
    責任保險法第28條定有明文。又按當事人主張有利於己之事
    實者，就其事實有舉證之責任，民事訴訟法第277 條前段定
    有明文。故原告於起訴原因已有相當之證明，而被告於抗辯
    事實並無確實證明方法，僅以空言爭執者，當然認定其抗辯
    事實之非真正，而應為被告不利益之裁判，最高法院18年上
    字第1679號判例意旨可資參照。
(二)、被上訴人主張其因上開保險事故，右肩受傷經施以人工關節
    置換手術後，右上肢1 大關節遺存顯著運動障害等情，業據
    其提出與所述相符之高雄長庚醫院93年6 月29日診字第7625
    4 號診斷證明書為證（見原審卷第150 頁）；另高雄長庚醫
    院第1 份診斷書亦認被上訴人右肩關節屈曲70度、伸展0 度
    、活動範圍70度，勞保局復依上開診斷書認定被上訴人右肩
    喪失活動範圍155 度至160 度（按肩關節正常運動範圍後舉
    為45度至50度、前舉180 度，可活動範圍225 度至230 度）
    ，已達喪失正常生理運動範圍2 分之1 以上，符合農保殘廢
    給付標準表第90項所列之「1 上肢3 大關節中，有1 大關節
    遺存顯著運動障害」，屬第11等級殘廢，亦有該局94年1 月
    14日保受給字第09410004140 號函及所附之農保殘廢給付申
    請書、核定通知書、第1 份診斷書、勞保局核定通知書在卷
    可稽（見原審卷第231-235 頁）；而強制汽車責任保險殘廢
    給付標準表認定殘廢等級之標準同農保殘廢給付標準（見原
    審卷第176 頁），對照強制汽車保險殘廢給付標準表第90項
    所示，被上訴人右肩所受之上開傷症情狀應屬第11等級殘廢
    ，復依94年6 月8 日修正前強制汽車責任保險給付標準第3
    條第2 項第11款規定，上訴人自應給付被告上訴人殘廢給付
    19萬元。
(三)、至上訴人主張依其出險時函詢高雄長庚醫院結果，被上訴人
    右肩前舉屈度已達120 度，屬第13等級殘廢，並提出第2 份
    診斷書為憑（見原審卷第267 頁），惟本院依職權函詢高雄
    長庚醫院回覆敘明：「陳君之傷症約治療12個月後，治療效
    果會較難以期待。查本院於93年8 月11日出具予國華產物保
    險股份有限公司之診療結果摘錄報告中，『右肩前舉120 度
    』係誤載，當時陳君右肩之生理運動範圍，應同農民健康保
    險殘廢診斷書內所載，為『前舉屈度70度，後舉0 度』。其
    於94年8 月23日回診時，右肩關節前舉屈度仍為70度，生理
    運動機能約為正常人之35% 」等詞，有該院94年11月14日（
    94 ）長 庚院高字第4924 41 號函在卷可按（見本院卷第38
    頁），足認被上訴人主張被上訴人右肩屬第11等級殘廢依憑
    之第2 份診斷書上所載被上訴右肩前舉120 度係屬誤載，被
    上訴人經治療結果，其殘廢等級之認定仍同第1 份診斷書即
    其右肩前舉僅餘70度，喪失生理活動範圍達1/2 以上，上訴
    人拒絕依第11等級殘廢給付標準給付被上訴人保險金19 萬
    元，當屬無憑，依上開規定及最高法院判例意旨，自難為對
    上訴人有利之認定。
四、綜上所述，兩造不爭執被上訴人因本件保險事故得請求醫療
    費、交通費、看護費共9 萬192 元；另被上訴人右肩經治療
    結果前舉屈度為70度，後舉為0 度，喪失生理運動機能2 分
    之1 以上，符合強制汽車責任保險殘廢給付標準表所列之第
    11等級殘廢，自得向上訴人請求19萬元之殘廢給付，是上訴
    人主張被上訴人右肩為第13等級殘廢，僅應給付7 萬元，並
    無理由，則被上訴人依強制汽車責任保險之法律關係，請求
    上訴人給付28萬192 元，及自93年2 月25日起至清償日止，
    按年息5%計算之利息，為有理由，應予准許。原審為上訴人
    敗訴之判決，並依職權宣告假執行，理由雖有不同，然結果
    並無二致，應予維持，上訴意旨指摘原判決不當，求予廢棄
    ，為無理由，應予駁回。
五、據上論結，本件上訴為無理由，依民事訴訟法第436 條之1
    第3項 、第449 條第2 項、第78條，判決如主文。
中　　華　　民　　國　　94　　年　　12　　月　　2 　　日
                  民事第一庭  審判長  法　官  甯　馨
                                      法  官　劉傑民
                                      法  官  曾鴻文
正本係照原本作成。
本判決不得上訴。
中　　華　　民　　國　　94　　年　　12　　月　　2 　　日
                                      書記官  王敏東
